<!DOCTYPE html>
<html lang="fa" dir="rtl">

<head>
    <meta charset="UTF-8">
    <meta name="viewport"
        content="width=device-width, initial-scale=1.0, maximum-scale=1.0, user-scalable=no, viewport-fit=cover">
    <title>فنلاندی ۲: اسم‌ها و حالت‌ها</title>
    <link href="https://cdn.jsdelivr.net/gh/rastikerdar/vazirmatn@v33.003/Vazirmatn-font-face.css" rel="stylesheet"
        type="text/css" />
    <link
        href="https://fonts.googleapis.com/css2?family=Exo+2:wght@300;500;700;800&family=Orbitron:wght@900&display=swap"
        rel="stylesheet">
    <link rel="stylesheet" href="https://cdnjs.cloudflare.com/ajax/libs/font-awesome/6.6.0/css/all.min.css">
    <style>
        :root {
            --bg: #080810;
            --card-bg: rgba(25, 25, 40, 0.95);
            --gold: #FFD700;
            --neon: #00D4FF;
            --purple: #BC13FE;
            --text: #F0F0F0;
            --subtext: #B0B0B0;
        }

        body {
            background: radial-gradient(circle at 50% 0%, #1a1a2e 0%, #000 80%);
            background-attachment: fixed;
            color: var(--text);
            font-family: 'Vazirmatn', 'Exo 2', sans-serif;
            padding: 10px;
        }

        details {
            margin-bottom: 20px;
            background: var(--card-bg);
            border-radius: 12px;
            overflow: hidden;
            border: 1px solid rgba(255, 255, 255, 0.1);
        }

        summary {
            padding: 20px;
            cursor: pointer;
            font-weight: bold;
            background: rgba(255, 255, 255, 0.05);
            display: flex;
            justify-content: space-between;
            align-items: center;
            font-size: 1.1em;
            color: var(--purple);
            transition: 0.3s;
        }

        summary:hover {
            background: rgba(188, 19, 254, 0.1);
        }

        .content {
            padding: 20px;
            border-top: 1px solid rgba(255, 255, 255, 0.1);
        }

        table {
            width: 100%;
            border-collapse: collapse;
            margin: 15px 0;
            background: #151520;
            font-size: 0.9em;
        }

        th,
        td {
            padding: 8px;
            border: 1px solid #333;
            text-align: center;
        }

        th {
            color: var(--gold);
            background: #222;
        }

        .ltr {
            direction: ltr;
        }

        .example-block {
            margin-top: 15px;
        }

        .ex-item {
            background: rgba(188, 19, 254, 0.05);
            border-right: 3px solid var(--purple);
            padding: 10px;
            margin-bottom: 8px;
            border-radius: 4px;
        }

        .fi {
            font-weight: bold;
            color: #fff;
            display: block;
            direction: ltr;
            text-align: left;
        }

        .fa {
            color: var(--subtext);
            font-size: 0.9em;
            display: block;
            margin-top: 3px;
        }

        h3 {
            color: var(--neon);
            margin: 25px 0 10px;
            border-bottom: 1px dashed #444;
            padding-bottom: 5px;
        }

        .kpt-table td {
            font-family: 'Courier New', monospace;
        }

        .back-btn {
            display: block;
            margin: 30px auto;
            width: fit-content;
            padding: 10px 20px;
            background: var(--purple);
            color: white;
            border-radius: 20px;
            text-decoration: none;
        }
    </style>
</head>

<body>

    <h1 style="text-align:center; color:var(--gold); margin: 20px 0; font-family:'Orbitron';">بخش ۲: اسم‌ها و حالت‌ها
    </h1>

    <details id="partitive">
        <summary><span><i class="fa-solid fa-pizza-slice"></i> حالت پارتیتیو (Partitiivi)</span> <i
                class="fa-solid fa-chevron-down"></i></summary>
        <div class="content">
            <p>پارتیتیو مهم‌ترین حالت دستوری فنلاندی است که برای بیان مقدار نامشخص، افعال خاص، اعداد و منفی کردن استفاده
                می‌شود.</p>

            <h3>پایانه‌ها (Endings)</h3>
            <table>
                <tr>
                    <th>پسوند</th>
                    <th>شرط</th>
                    <th>مثال</th>
                </tr>
                <tr>
                    <td class="ltr">-a / -ä</td>
                    <td>کلمات ختم شده به یک مصوت (غیر از e)</td>
                    <td class="ltr">Talo -> Taloa</td>
                </tr>
                <tr>
                    <td class="ltr">-ta / -tä</td>
                    <td>کلمات ختم شده به دو مصوت یا صامت</td>
                    <td class="ltr">Maa -> Maata</td>
                </tr>
                <tr>
                    <td class="ltr">-tta / -ttä</td>
                    <td>کلمات ختم شده به e</td>
                    <td class="ltr">Huone -> Huonetta</td>
                </tr>
            </table>

            <h3>۱. بعد از اعداد (بجز ۱)</h3>
            <div class="example-block">
                <div class="ex-item"><span class="fi">Kaksi autoa</span><span class="fa">دو ماشین</span></div>
                <div class="ex-item"><span class="fi">Kolme yötä</span><span class="fa">سه شب</span></div>
                <div class="ex-item"><span class="fi">Viisi omenaa</span><span class="fa">پنج سیب</span></div>
                <div class="ex-item"><span class="fi">Kymmenen euroa</span><span class="fa">ده یورو</span></div>
            </div>

            <h3>۲. جملات منفی (Eivät...)</h3>
            <div class="example-block">
                <div class="ex-item"><span class="fi">Minulla ei ole autoa.</span><span class="fa">من ماشین
                        ندارم.</span></div>
                <div class="ex-item"><span class="fi">Hän ei puhu suomea.</span><span class="fa">او فنلاندی صحبت
                        نمی‌کند.</span></div>
                <div class="ex-item"><span class="fi">Emme syö lihaa.</span><span class="fa">ما گوشت نمی‌خوریم.</span>
                </div>
                <div class="ex-item"><span class="fi">He eivät osta taloa.</span><span class="fa">آنها خانه را
                        نمی‌خرند.</span></div>
            </div>

            <h3>۳. مواد و غیر قابل شمارش‌ها</h3>
            <div class="example-block">
                <div class="ex-item"><span class="fi">Juon kahvia.</span><span class="fa">قهوه می‌نوشم.</span></div>
                <div class="ex-item"><span class="fi">Syön puuroa.</span><span class="fa">فرنی می‌خورم.</span></div>
                <div class="ex-item"><span class="fi">Lasissa on vettä.</span><span class="fa">در لیوان آب هست.</span>
                </div>
            </div>

            <h3>۴. افعال پارتیتیو ساز (Rakastaa, Etsiä...)</h3>
            <div class="example-block">
                <div class="ex-item"><span class="fi">Minä rakastan sinua.</span><span class="fa">من تو را دوست
                        دارم.</span></div>
                <div class="ex-item"><span class="fi">Hän etsii avainta.</span><span class="fa">او دنبال کلید
                        می‌گردد.</span></div>
                <div class="ex-item"><span class="fi">Me katsomme televisiota.</span><span class="fa">ما تلویزیون تماشا
                        می‌کنیم.</span></div>
                <div class="ex-item"><span class="fi">Hän soittaa kitaraa.</span><span class="fa">او گیتار
                        می‌نوازد.</span></div>
            </div>
        </div>
    </details>

    <details id="kpt">
        <summary><span><i class="fa-solid fa-sliders"></i> درجه‌بندی صامت‌ها (KPT)</span> <i
                class="fa-solid fa-chevron-down"></i></summary>
        <div class="content">
            <p>تغییرات KPT زمانی رخ می‌دهد که هجا بسته شود (مثلاً با اضافه کردن -n یا -t). تغییر از <b>قوی به ضعیف</b>
                است.</p>
            <table class="kpt-table">
                <thead>
                    <tr>
                        <th>تغییر</th>
                        <th>قوی (Strong)</th>
                        <th>ضعیف (Weak)</th>
                        <th>مثال (Nom -> Gen)</th>
                        <th>ترجمه</th>
                    </tr>
                </thead>
                <tbody>
                    <tr>
                        <td>kk -> k</td>
                        <td class="ltr">kk</td>
                        <td class="ltr">k</td>
                        <td class="ltr">Kukka -> Kukan</td>
                        <td>گل</td>
                    </tr>
                    <tr>
                        <td>pp -> p</td>
                        <td class="ltr">pp</td>
                        <td class="ltr">p</td>
                        <td class="ltr">Kauppa -> Kaupan</td>
                        <td>فروشگاه</td>
                    </tr>
                    <tr>
                        <td>tt -> t</td>
                        <td class="ltr">tt</td>
                        <td class="ltr">t</td>
                        <td class="ltr">Tyttö -> Tytön</td>
                        <td>دختر</td>
                    </tr>
                    <tr>
                        <td>k -> -</td>
                        <td class="ltr">k</td>
                        <td class="ltr">-</td>
                        <td class="ltr">Jalka -> Jalan</td>
                        <td>پا</td>
                    </tr>
                    <tr>
                        <td>p -> v</td>
                        <td class="ltr">p</td>
                        <td class="ltr">v</td>
                        <td class="ltr">Apua -> Avun</td>
                        <td>کمک</td>
                    </tr>
                    <tr>
                        <td>t -> d</td>
                        <td class="ltr">t</td>
                        <td class="ltr">d</td>
                        <td class="ltr">Pöytä -> Pöydän</td>
                        <td>میز</td>
                    </tr>
                    <tr>
                        <td>nk -> ng</td>
                        <td class="ltr">nk</td>
                        <td class="ltr">ng</td>
                        <td class="ltr">Helsinki -> Helsingin</td>
                        <td>هلسینکی</td>
                    </tr>
                    <tr>
                        <td>mp -> mm</td>
                        <td class="ltr">mp</td>
                        <td class="ltr">mm</td>
                        <td class="ltr">Kampa -> Kamman</td>
                        <td>شانه</td>
                    </tr>
                    <tr>
                        <td>lt -> ll</td>
                        <td class="ltr">lt</td>
                        <td class="ltr">ll</td>
                        <td class="ltr">Ilta -> Illan</td>
                        <td>عصر</td>
                    </tr>
                    <tr>
                        <td>nt -> nn</td>
                        <td class="ltr">nt</td>
                        <td class="ltr">nn</td>
                        <td class="ltr">Ranta -> Rannan</td>
                        <td>ساحل</td>
                    </tr>
                    <tr>
                        <td>rt -> rr</td>
                        <td class="ltr">rt</td>
                        <td class="ltr">rr</td>
                        <td class="ltr">Parta -> Parran</td>
                        <td>ریش</td>
                    </tr>
                </tbody>
            </table>
            <p><b>استثناء مهم (قانون معکوس):</b> در افعال نوع ۳، ۴ و ۶ و برخی اسم‌ها (مثل Huone)، تغییر از <b>ضعیف به
                    قوی</b> است.</p>
            <div class="ex-item"><span class="fi">Koe (Weak) -> Kokeet (Strong)</span><span class="fa">امتحان ->
                    امتحان‌ها (اسم نوع -e-)</span></div>
            <div class="ex-item"><span class="fi">Maata (Weak) -> Makaa (Strong)</span><span class="fa">دراز کشیدن (فعل
                    نوع ۴)</span></div>
        </div>
    </details>

    <details id="locations">
        <summary><span><i class="fa-solid fa-map-location-dot"></i> حالت‌های مکانی</span> <i
                class="fa-solid fa-chevron-down"></i></summary>
        <div class="content">
            <h3>جدول ماتریسی مکان‌ها</h3>
            <table>
                <tr>
                    <th>نوع</th>
                    <th>از کجا؟ (Mistä)</th>
                    <th>در کجا؟ (Missä)</th>
                    <th>به کجا؟ (Mihin)</th>
                </tr>
                <tr>
                    <td><b>درون (S-Cases)</b></td>
                    <td><b>Elative (-sta):</b><br>Talosta<br>(از خانه)</td>
                    <td><b>Inessive (-ssa):</b><br>Talossa<br>(در خانه)</td>
                    <td><b>Illative (Vn/hVn):</b><br>Taloon<br>(به خانه)</td>
                </tr>
                <tr>
                    <td><b>سطح/بیرون (L-Cases)</b></td>
                    <td><b>Ablative (-lta):</b><br>Pöydältä<br>(از روی میز)</td>
                    <td><b>Adessive (-lla):</b><br>Pöydällä<br>(روی میز)</td>
                    <td><b>Allative (-lle):</b><br>Pöydälle<br>(به روی میز)</td>
                </tr>
            </table>

            <h3>قوانین Illative (به درون...)</h3>
            <p>1. کلمات کوتاه ختم به مصوت: تکرار مصوت + n (Talo -> Taloon).</p>
            <p>2. کلمات ختم به دو مصوت: +seen (Porvoo -> Porvooseen).</p>
            <p>3. کلمات تک سیلابی یا خاص: h + مصوت + n (Työ -> Työhön).</p>

            <h3>مثال‌های جامع (Locatives)</h3>
            <div class="example-block">
                <div class="ex-item"><span class="fi">Minä menen kotiin.</span><span class="fa">من به خانه می‌روم
                        (Illative).</span></div>
                <div class="ex-item"><span class="fi">Hän on koulussa.</span><span class="fa">او در مدرسه است
                        (Inessive).</span></div>
                <div class="ex-item"><span class="fi">Otan kirjan hyllystä.</span><span class="fa">کتاب را از قفسه
                        برمی‌دارم (Elative).</span></div>
                <div class="ex-item"><span class="fi">Laitan ruoan pöydälle.</span><span class="fa">غذا را روی میز
                        می‌گذارم (Allative).</span></div>
                <div class="ex-item"><span class="fi">Avain on lattialla.</span><span class="fa">کلید روی زمین است
                        (Adessive).</span></div>
                <div class="ex-item"><span class="fi">Hän tulee asemalta.</span><span class="fa">او از ایستگاه می‌آید
                        (Ablative).</span></div>
                <div class="ex-item"><span class="fi">Menen Helsinkiin.</span><span class="fa">به هلسینکی می‌روم.</span>
                </div>
                <div class="ex-item"><span class="fi">Menen Espooseen.</span><span class="fa">به اسپو می‌روم.</span>
                </div>
                <div class="ex-item"><span class="fi">Menen torille.</span><span class="fa">به میدان (بازار)
                        می‌روم.</span></div>
                <div class="ex-item"><span class="fi">Olen suihkussa.</span><span class="fa">در دوش هستم.</span></div>
            </div>
        </div>
    </details>

    <details id="nountypes">
        <summary><span><i class="fa-solid fa-sitemap"></i> انواع اسم و صرف کامل</span> <i
                class="fa-solid fa-chevron-down"></i></summary>
        <div class="content">
            <p>در اینجا جدول صرف کامل ۶ کلمه مهم را مشاهده می‌کنید.</p>

            <h3>1. Perhe (خانواده) - کلمات ختم به e</h3>
            <table>
                <tr>
                    <th>حالت</th>
                    <th>Perhe (خانواده)</th>
                    <th>ترجمه فرم</th>
                </tr>
                <tr>
                    <td>Nominative</td>
                    <td class="ltr">Perhe</td>
                    <td>خانواده</td>
                </tr>
                <tr>
                    <td>Genitive</td>
                    <td class="ltr">Perheen</td>
                    <td>ِ خانواده</td>
                </tr>
                <tr>
                    <td>Partitive</td>
                    <td class="ltr">Perhettä</td>
                    <td>خانواده را (بخشی)</td>
                </tr>
                <tr>
                    <td>Inessive</td>
                    <td class="ltr">Perheessä</td>
                    <td>در خانواده</td>
                </tr>
                <tr>
                    <td>Elative</td>
                    <td class="ltr">Perheestä</td>
                    <td>از خانواده</td>
                </tr>
                <tr>
                    <td>Illative</td>
                    <td class="ltr">Perheeseen</td>
                    <td>به خانواده</td>
                </tr>
                <tr>
                    <td>Adessive</td>
                    <td class="ltr">Perheellä</td>
                    <td>با/روی خانواده</td>
                </tr>
                <tr>
                    <td>Ablative</td>
                    <td class="ltr">Perheeltä</td>
                    <td>از پیش خانواده</td>
                </tr>
                <tr>
                    <td>Allative</td>
                    <td class="ltr">Perheelle</td>
                    <td>به پیش خانواده</td>
                </tr>
            </table>

            <h3>2. Lääke (دارو) - کلمات ختم به e (KPT معکوس kk-k)</h3>
            <p>نکته: در اینجا KPT معکوس است. Nominative ضعیف (Lääke) و بقیه حالات قوی (Lääkkee-).</p>
            <table>
                <tr>
                    <th>حالت</th>
                    <th>Lääke (دارو)</th>
                    <th>ترجمه</th>
                </tr>
                <tr>
                    <td>Nominative</td>
                    <td class="ltr">Lääke</td>
                    <td>دارو</td>
                </tr>
                <tr>
                    <td>Genitive</td>
                    <td class="ltr">Lääkkeen</td>
                    <td>ِ دارو</td>
                </tr>
                <tr>
                    <td>Partitive</td>
                    <td class="ltr">Lääkettä</td>
                    <td>دارو را</td>
                </tr>
                <tr>
                    <td>Illative</td>
                    <td class="ltr">Lääkkeeseen</td>
                    <td>به دارو</td>
                </tr>
            </table>

            <h3>3. Nainen (زن) - کلمات ختم به nen</h3>
            <p>تبدیل -nen به -se-.</p>
            <table>
                <tr>
                    <th>حالت</th>
                    <th>Nainen</th>
                    <th>ترجمه فرم</th>
                </tr>
                <tr>
                    <td>Nominative</td>
                    <td class="ltr">Nainen</td>
                    <td>زن</td>
                </tr>
                <tr>
                    <td>Genitive</td>
                    <td class="ltr">Naisen</td>
                    <td>ِ زن</td>
                </tr>
                <tr>
                    <td>Partitive</td>
                    <td class="ltr">Naista</td>
                    <td>زن را</td>
                </tr>
                <tr>
                    <td>Inessive</td>
                    <td class="ltr">Naisessa</td>
                    <td>در زن</td>
                </tr>
                <tr>
                    <td>Illative</td>
                    <td class="ltr">Naiseen</td>
                    <td>به زن</td>
                </tr>
            </table>

            <h3>4. Puhelin (تلفن) - کلمات ختم به in</h3>
            <p>تبدیل -in به -ime-.</p>
            <table>
                <tr>
                    <th>حالت</th>
                    <th>Puhelin</th>
                    <th>ترجمه فرم</th>
                </tr>
                <tr>
                    <td>Nominative</td>
                    <td class="ltr">Puhelin</td>
                    <td>تلفن</td>
                </tr>
                <tr>
                    <td>Genitive</td>
                    <td class="ltr">Puhelimen</td>
                    <td>ِ تلفن</td>
                </tr>
                <tr>
                    <td>Partitive</td>
                    <td class="ltr">Puhelinta</td>
                    <td>تلفن را</td>
                </tr>
                <tr>
                    <td>Inessive</td>
                    <td class="ltr">Puhelimessa</td>
                    <td>در تلفن</td>
                </tr>
                <tr>
                    <td>Illative</td>
                    <td class="ltr">Puhelimeen</td>
                    <td>به تلفن</td>
                </tr>
            </table>

            <h3>5. Järvi (دریاچه) - کلمات i-stem (تغییر i به e)</h3>
            <table>
                <tr>
                    <th>حالت</th>
                    <th>Järvi</th>
                    <th>ترجمه فرم</th>
                </tr>
                <tr>
                    <td>Nominative</td>
                    <td class="ltr">Järvi</td>
                    <td>دریاچه</td>
                </tr>
                <tr>
                    <td>Genitive</td>
                    <td class="ltr">Järven</td>
                    <td>ِ دریاچه</td>
                </tr>
                <tr>
                    <td>Partitive</td>
                    <td class="ltr">Järveä</td>
                    <td>دریاچه را</td>
                </tr>
                <tr>
                    <td>Inessive</td>
                    <td class="ltr">Järvessä</td>
                    <td>در دریاچه</td>
                </tr>
                <tr>
                    <td>Illative</td>
                    <td class="ltr">Järveen</td>
                    <td>به دریاچه</td>
                </tr>
            </table>

            <h3>6. Lapsi (کودک) - کلمات i-stem خاص (تغییر i به e + s)</h3>
            <table>
                <tr>
                    <th>حالت</th>
                    <th>Lapsi</th>
                    <th>ترجمه فرم</th>
                </tr>
                <tr>
                    <td>Nominative</td>
                    <td class="ltr">Lapsi</td>
                    <td>کودک</td>
                </tr>
                <tr>
                    <td>Genitive</td>
                    <td class="ltr">Lapsen</td>
                    <td>ِ کودک</td>
                </tr>
                <tr>
                    <td>Partitive</td>
                    <td class="ltr">Lasta</td>
                    <td>کودک را</td>
                </tr>
                <tr>
                    <td>Inessive</td>
                    <td class="ltr">Lapsessa</td>
                    <td>در کودک</td>
                </tr>
                <tr>
                    <td>Illative</td>
                    <td class="ltr">Lapseen</td>
                    <td>به کودک</td>
                </tr>
            </table>
        </div>
    </details>

    <details id="sentences">
        <summary><span><i class="fa-solid fa-pen"></i> انواع جمله (مالکیت و وجودی)</span> <i
                class="fa-solid fa-chevron-down"></i></summary>
        <div class="content">
            <h3>جملات مالکیت (Minulla on...)</h3>
            <p>در فنلاندی فعل "داشتن" وجود ندارد. از ساختار: <b>[دارنده + Adessive] + on + [شیء]</b> استفاده می‌شود.</p>
            <div class="example-block">
                <div class="ex-item"><span class="fi">Minulla on auto.</span><span class="fa">من ماشین دارم (نزد من است
                        ماشین).</span></div>
                <div class="ex-item"><span class="fi">Sinulla on kaunis koti.</span><span class="fa">تو خانه زیبایی
                        داری.</span></div>
                <div class="ex-item"><span class="fi">Meillä ei ole aikaa.</span><span class="fa">ما وقت نداریم.</span>
                </div>
                <div class="ex-item"><span class="fi">Onko teillä lapsia?</span><span class="fa">آیا شما بچه
                        دارید؟</span></div>
                <div class="ex-item"><span class="fi">Hänellä on kissa.</span><span class="fa">او گربه دارد.</span>
                </div>
            </div>

            <h3>جملات وجودی (Täällä on...)</h3>
            <p>ساختار: <b>[مکان] + on + [فاعل]</b>. فعل همیشه مفرد است (on).</p>
            <div class="example-block">
                <div class="ex-item"><span class="fi">Pöydällä on kirja.</span><span class="fa">روی میز یک کتاب
                        است.</span></div>
                <div class="ex-item"><span class="fi">Suomessa on paljon järviä.</span><span class="fa">در فنلاند
                        دریاچه‌های زیادی هست.</span></div>
                <div class="ex-item"><span class="fi">Kaapissa ei ole ruokaa.</span><span class="fa">در کابینت غذا
                        نیست.</span></div>
                <div class="ex-item"><span class="fi">Täällä on kylmä.</span><span class="fa">اینجا سرد است.</span>
                </div>
                <div class="ex-item"><span class="fi">Ulkona sataa lunta.</span><span class="fa">بیرون برف
                        می‌بارد.</span></div>
            </div>
        </div>
    </details>

    <a href="index.html" class="back-btn">بازگشت به فهرست</a>

</body>

</html>